【裁判字號】    97,訴,454
【裁判日期】    970530
【裁判案由】    偽造文書等
【裁判全文】
臺灣臺北地方法院刑事判決               97年度訴字第454號
公  訴  人  臺灣臺北地方法院檢察署檢察官
被      告  丙○○
上列被告因偽造文書等案件，經檢察官提起公訴（96年度偵緝字
第2737號），因被告於準備程序中就被訴事實為有罪之陳述，經
告以簡式審判之意旨，並聽取當事人之意見後，經本院合議庭裁
定由受命法官獨任進行簡式審判程序，判決如下：
    主  文
丙○○行使偽造私文書，足以生損害於他人，累犯，處有期徒刑
陸月，如易科罰金，以銀元佰元即新臺幣玖佰元折算壹日；減
為有期徒刑月，如易科罰金，以銀元佰元即新臺幣玖佰元折
算壹日。於「遠傳電信股份有限公司行動電話/ 第三代行動電話
服務申請書」及「同意聲明」（一式三聯）上所偽造「乙○○」
之署押合計陸枚均沒收。
    事實及理由
一、本件被告丙○○所犯非死刑、無期徒刑或最輕本刑為3 年以
    上有期徒刑之罪，亦非高等法院管轄第一審之案件，且被告
    於本院審理時，就被訴事實為有罪之陳述，經告以簡式審判
    程序之旨，並聽取檢察官、被告之意見後，經本院合議庭裁
    定由受命法官獨任進行簡式審判程序，是本件之證據調查，
    依刑事訴訟法第273 條之2 、第159 條第2 項前段規定，不
    受同法第159 條第1 項、第161 條之2 、第161 條之3 、第
    163 條之1 及第164 條至第170 條規定之限制；另依同法第
    310 條之2 準用同法第454 條之規定，製作略式判決書，依
    法僅需記載犯罪事實、證據名稱及應適用之法條，並得以簡
    略方式為之，如認定之犯罪事實、證據及應適用之法條，與
    檢察官聲請簡易判決處刑書或起訴書之記載相同者，得引用
    之，合先敘明。
二、本件犯罪事實及證據，除事實部分補正被告前於民國94年間
    因詐欺案件，經臺灣宜蘭地方法院94年度宜簡字第217 號判
    決判處有期徒刑4 月，於95年3 月3 日入監執行，於95年5
    月22日因易科罰金執行完畢出監，詎其仍不知悔悟，竟因認
    為其父母偏心，較疼愛其弟乙○○，因而心生不滿，乃於95
    年6 月17日，冒用乙○○之名義，於「遠傳電信股份有限公
    司行動電話/ 第三代行動電話服務申請書」及「同意聲明」
    （均1 式3 聯，申請人僅需在第1 聯簽名，即會複寫至第2
    、3 聯）上接續偽造「乙○○」之署押共6 枚，而偽造該申
    請書及同意聲明之私文書後，持向遠傳電信股份有限公司（
    下稱遠傳電信公司）申請行動電話而行使之，並於申請取得
    門號0000000000號行動電話後，以電話申請方式（未填寫相
    關申請書而未涉偽造私文書），向遠傳電信公司申請將上開
    門號變更為0000000000號，及被告以上開2 個門號接續盜打
    電話之時間係自95年6 月17日取得上開門號之行動電話起，
    至同年6 月28日止，合計盜打之電信費用新臺幣5,314 元迄
    未繳納；就證據部分則補充被告於本院審理時之自白、遠傳
    電信公司97年4 月24日遠傳（企營）字第09710307037 號函
    及所附上開行動電信自95年6 月17日起至同年6 月28日止之
    通話明細資料（見本院卷第32至41頁、第44至47頁）外，餘
    均引用檢察官起訴書（如附件）之記載。
三、經查，刑法於94年2 月2 日修正公布，並於被告本件行為後
    之95年7 月1 日起施行。按行為後法律有變更者，適用行為
    時之法律，但行為後之法律有利於行為人者，適用最有利於
    行為人之法律，現行刑法第2 條第1 項定有明文。此條係規
    範行為後法律變更所生新舊法律比較適用之準據法，是刑法
    第2 條第1 項本身雖經修正，但無比較新舊法適用之問題，
    應一律適用裁判時之現行刑法第2 條第1 項之規定，為「從
    舊從輕」之比較；又新舊刑法關於刑之規定，雖同採從輕主
    義，惟比較時仍應就罪刑有關之共犯、未遂犯、想像競合犯
    、牽連犯、連續犯、結合犯，以及累犯加重、自首減輕暨其
    他法定加減原因（如身分加減）與加減比例等一切情形，綜
    其全部之結果，而為比較，再適用有利於行為人之法律處斷
    ，而不得一部割裂，分別適用不同之新舊法（最高法院24年
    上字第4634號判例意旨、95年第8 次刑事庭會議決議參照）
    。準此：
（一）關於罰金刑，在刑法修正前，刑法分則編各罪所定罰金刑
      之貨幣單位原為銀元，其最高罰金數額，從各該法條規定
      ，而最低罰金數額，則依修正前刑法第33條第5 款之規定
      為1 元以上（貨幣單位為銀元），且若定有罰金刑之論罪
      法條係於72年6 月25日前所制定，而該法條日後均未修正
      者，得依罰金罰鍰提高標準條例第1 條前段規定，就其原
      定數額提高為2 至10倍，其後修正者則不提高倍數，並依
      現行法規所定貨幣單位折算新臺幣條例第2 條規定，以銀
      元1 元折算為新臺幣3 元；於刑法修正後，因刑法第33條
      第5 款修正為：「罰金：新臺幣1000元以上，以百元計算
      之。」使得刑法規定之罰金貨幣單位已由銀元改為新臺幣
      ，則刑法分則編各罪所定罰金刑之貨幣單位，自應配合修
      正為新臺幣。又為使刑法分則編各罪所定罰金之最高數額
      與刑法修正前趨於一致，乃增訂刑法施行法第1 條之1 ：
      「中華民國94年1 月7 日刑法修正施行後，刑法分則編所
      定罰金之貨幣單位為新臺幣。94年1 月7 日刑法修正時，
      刑法分則編未修正之條文定有罰金者，自94年1 月7 日刑
      法修正施行後，就其所定數額提高為30倍。但72年6 月26
      日至94年1 月7 日新增或修正之條文，就其所定數額提高
      為3 倍。」從而，刑法分則編各罪所定罰金刑之最高數額
      ，於刑法修正前、後並無不同，惟修正後刑法第33條第5
      款所定罰金刑最低數額，較之修正前提高，自以修正前刑
      法第33條第5 款之規定較有利於被告。
（二）刑法第55條原規定：「一行為而觸犯數罪名，或犯一罪而
      其方法或結果之行為犯他罪名者，從一重處斷。」於此次
      刑法修正，該條經修正為：「一行為而觸犯數罪名，從一
      重處斷。但不得科以較輕罪名所定最輕本刑以下之刑。」
      即本次刑法修正，已將關於牽連犯之規定刪除。本件被告
      所犯行使偽造私文書、詐欺得利等罪，具有牽連犯之關係
      （詳後述），依修正前即被告行為時之刑法規定，應從一
      重論以行使偽造私文書罪；而修正後之刑法既已刪除牽連
      犯之規定，則被告所犯上開二罪，即應依數罪併罰之規定
      ，分論併罰，經比較新舊刑法之規定，以修正前之規定較
      有利於被告。
（三）經綜合比較上開各條文之修正前、後規定，揆諸前揭最高
      法院決議意旨，及修正後刑法第2 條第1 項所採「從舊從
      輕」原則，自應整體適用被告行為時即修正前刑法之規定
      論處。
四、被告冒用其弟乙○○之名義填寫前揭「遠傳電信股份有限公
    司行動電話/ 第三代行動電話服務申請書」及「同意聲明」
    而偽造該私文書後，復持向遠傳電信公司申請上開00000000
    00號行動電話而行使之，自足以生損害於遠傳電信公司及乙
    ○○。又被告冒用乙○○之名義申請上開行動電話門號，使
    遠傳電信公司所屬承辦人員陷於錯誤所提供者，係上開行動
    電話門號之通信服務，因而獲取免付費通信之不法利益，是
    核被告所為，係犯刑法第216 條、第210 條之行使偽造私文
    書罪、同法第339 條第2 項之詐欺得利罪。被告冒用乙○○
    之名義，以一個行為接續偽造前揭「遠傳電信股份有限公司
    行動電話/ 第三代行動電話服務申請書」及「同意聲明」等
    私文書，及其於前揭期間內，密集多次使用上開冒名申請取
    得之門號通信而獲取免付費通信之不法利益，其行為各具有
    密接之關係，且目的及被害法益各為同一，應各依接續犯論
    以一罪；其接續偽造上開署押，為其偽造私文書之階段行為
    ，偽造私文書後復持以行使，其偽造私文書之低度行為為其
    行使偽造私文書之高度行為所吸收，均不另論罪。被告行使
    上開偽造私文書，目的在獲取接續盜打上開行動電話之財產
    上不法利益，所犯二罪間有方法、目的之牽連關係，應依修
    正前刑法第55條後段關於牽連犯之規定，從一重之行使偽造
    私文書罪處斷。又被告有如事實欄所載之前科，此有臺灣高
    等法院被告前案紀錄表在卷可稽（見本院卷第4 至10頁），
    其於受前揭徒刑執行完畢後，5 年以內故意再犯本件有期徒
    刑以上之罪，應依刑法第47條第1 項規定，論以累犯，加重
    其刑。爰審酌被告甫因前揭另件詐欺案件，於95年5 月22日
    易科罰金執行完畢出監，竟於同年6 月17日即再為本案犯行
    ，及其素行、本案犯罪之動機、目的、手段、所造成之損害
    ，雖犯後坦承犯行，態度尚可，惟迄未與被害人和解，既未
    付清其盜打之上開電信費用，亦未賠償被害人所受損害等一
    切情狀，量處如主文所示之刑。又按修正前刑法第41條規定
    ：「犯最重本刑為5 年以下有期徒刑以下之刑之罪，而受6
    個月以下有期徒刑或拘役之宣告，因身體、教育、職業、家
    庭之關係或其他正當事由，執行顯有困難者，得以1 元以上
    3 元以下折算一日，易科罰金。但確因不執行所宣告之刑，
    難收矯正之效，或難以維持法秩序者，不在此限。併合處罰
    之數罪，均有前項情形，其應執行之刑逾6 月者，亦同。」
    而依罰金罰鍰提高標準條例第2 條規定（業於95年7 月1 日
    起因刪除而不再適用），就易科罰金折算1 日之數額提高為
    100 倍（即銀元100 元以上300 元以下，經折算為新臺幣則
    為新臺幣300 元以上900 元以下）；修正後刑法第41條則規
    定：「犯最重本刑為5 年以下有期徒刑以下之刑之罪，而受
    6 個月以下有期徒刑或拘役之宣告者，得以新臺幣1000元、
    2000元或3000元折算一日，易科罰金。但確因不執行所宣告
    之刑，難收矯正之效，或難以維持法秩序者，不在此限。前
    項規定於數罪併罰，其應執行之刑未逾6 月者，亦適用之。
    」而關於罰金罰鍰提高標準條例第2 條有關易科罰金折算1
    日之數額提高倍數規定即不再適用；經比較修正前後關於易
    科罰金之折算標準，以修正前刑法第41條之規定較有利於被
    告，爰依修正前刑法第41條第1 項前段規定，諭知易科罰金
    之折算標準。另本件被告犯罪時間係在96年4 月24日以前，
    所犯並符合中華民國96年罪犯減刑條例規定得減刑之要件，
    爰依該條例第2 條第1 項第3 款、第7 條規定，減其宣告刑
    2 分之1 ，並仍依修正前刑法第41條第1 項前段規定，諭知
    減刑後易科罰金之折算標準。
五、被告在前揭「遠傳電信股份有限公司行動電話/ 第三代行動
    電話服務申請書」及「同意聲明」（1 式3 聯）上偽造「乙
    ○○」之署押共6 枚（在上開申請書及同意聲明上，各因1
    式複寫3 聯而各有2 枚），均係偽造之署押，不問屬於被告
    與否，均應依刑法第219 條之規定，宣告沒收。
六、據上論斷，應依刑事訴訟法第273 條之1 第1 項、第299 條
    第1 項前段、第310 條之2 、第454 條，刑法第2 條第1 項
    前段、第216 條、第210 條、第339 條第2 項、第47條第1
    項、第219 條、修正前刑法第55條後段、第41條第1 項前段
    ，刑法施行法第1 條之1 ，修正前罰金罰鍰提高標準條例第
    2 條，現行法規所定貨幣單位折算新臺幣條例第2 條，中華
    民國96年罪犯減刑條例第2 條第1 項第3 款、第7 條、第11
    條，判決如主文。
本案經檢察官汪南均到庭執行職務。
中    華    民    國    97    年    5     月    30    日
                  刑事第十一庭  法  官  陳勇松
以上正本證明與原本無異。
如不服本判決，應於判決送達後10日內向本院提出上訴狀（應抄
附繕本）。告訴人或被害人如對於本判決不服者，應具備理由請
求檢察官上訴，其上訴期間之計算係以檢察官收受判決正本之日
期為準。
                                書記官  馬正道
中    華    民    國    97    年    5     月    30    日
附錄本案論罪科刑法條全文：
中華民國刑法第210 條（偽造變造私文書罪）
偽造、變造私文書，足以生損害於公眾或他人者，處5 年以下有
期徒刑。
中華民國刑法第216 條（行使偽造變造或登載不實之文書罪）
行使第210 條至第215 條之文書者，依偽造、變造文書或登載不
實事項或使登載不實事項之規定處斷。
中華民國刑法第339 條（普通詐欺罪）
意圖為自己或第三人不法之所有，以詐術使人將本人或第三人之
物交付者，處5 年以下有期徒刑、拘役或科或併科1 千元以下罰
金。
以前項方法得財產上不法之利益或使第三人得之者，亦同。
前二項之未遂犯罰之。
附件：
臺灣臺北地方法院檢察署檢察官起訴書
                                     96年度偵緝字第2737號
被      告  丙○○  男  28歲（民國○○年○月○日生）
                    國民身分證統一編號：Ｚ000000000號
                    住臺北市○○區○○路二段172 號3樓
上列被告因偽造文書等案件，業經偵查終結，認應提起公訴，茲
敘述犯罪事實及證據並所犯法條如下：
    犯罪事實
一、丙○○明知未得乙○○之授權或同意，竟基於行使偽造私文
    書及意圖為自己不法所有之犯意，於民國95年6 月17日，持
    其弟乙○○之身分證及健保卡證件資料，至台北縣中和市○
    ○路868 號17樓台灣國際客服有限公司（下稱台灣國際客服
    公司）申請門號，並在遠傳電信股份有限公司（下稱遠傳公
    司）行動電話門號服務申請書申請人欄內偽簽「乙○○」之
    署押，並檢附乙○○之身分證及健保卡影本資料，委請台灣
    國際客服公司，向遠傳公司申請行動電話「0000000000」號
    使用，嗣取得門號「0000000000」號後，於95年7 月間盜打
    該門號費用共計新台幣（下同）5,314 元，以此方式得財產
    上之不法利益，足以生損害於遠傳公司及乙○○。
二、案經國家通訊傳播委員會函送偵辦。
    證據並所犯法條
一、證據清單及待證事實
 ┌──┬───────────────┬────────────────┐
 │編號│證    據    名    稱          │待  證  事  實                  │
 ├──┼───────────────┼────────────────┤
 │1   │被告丙○○之自白              │上揭被告偽簽「乙○○」署押涉犯行│
 │    │                              │使偽造文書及撥打電話未付款之事實│
 ├──┼───────────────┼────────────────┤
 │2   │遠傳公司行動電話服務申請書    │被告偽造文書之事實              │
 ├──┼───────────────┼────────────────┤
 │3   │證人乙○○之證述              │未同意被告簽其名義於上揭申請書之│
 │    │                              │事實                            │
 ├──┼───────────────┼────────────────┤
 │4   │遠傳公司95年7月電信費帳單     │被告撥打電話5,314元之事實       │
 ├──┼───────────────┼────────────────┤
 │5   │告訴代理人甲○之指訴          │被告撥打電話5,314元未付之事實   │
 └──┴───────────────┴────────────────┘
二、所犯法條：
    核被告丙○○所為係犯刑法第216 條、第210 條之行使偽造
    私文書罪、第339 條第2 項詐欺得利罪嫌。
三、依刑事訴訟法第251條第1項提起公訴。
    此    致
臺灣臺北地方法院
中    華    民    國    97  年    2     月    29    日
                            檢  察  官  蕭  斌  志
本件正本證明與原本無異
中    華    民    國    97    年    3     月    13    日
                            書  記  官  游  福  順


司法院資訊處製作；財團法人民間司法改革基金會備份。
